臺灣臺北地方法院刑事判決
111年度審易字第46號
公  訴  人  臺灣臺北地方檢察署檢察官
被      告  蔣晋雄


選任辯護人  舒建中律師
被      告  林惠貞


上列被告因妨害名譽案件，經檢察官提起公訴（110年度調偵字
第2657號），本院判決如下：
    主  文
蔣晋雄犯公然侮辱罪，處罰金新臺幣參仟元，如易服勞役，以新
臺幣壹仟元折算壹日。
林惠貞犯公然侮辱罪，處罰金新臺幣伍仟元，如易服勞役，以新
臺幣壹仟元折算壹日。
    事  實
一、蔣晋雄與林惠貞均為「台北京華大廈」社區之住戶，蔣晋雄
    並為該社區管理委員會代理主任委員。因蔣晋雄於民國110
    年6月25日14時15分許，在該社區1樓大廳與保全公司商議新
    年度契約內容，林惠貞認商議不符合程序，而與蔣晋雄理論
    ，2人於言談中發生口角衝突，林惠貞即在該特定多數人得
    共見共聞之處，對蔣晋雄接續辱稱：「你這種人就是不要臉
    」、「不要臉」、「不要臉」、「說你不要臉還客氣了一點
    」等語，蔣晋雄則亦對林惠貞辱稱：「你不要在那裡給我當
    番婆」等語，均足以貶損彼此之人格尊嚴與社會評價。
二、案經蔣晋雄與林惠貞訴由臺北市政府警察局信義分局報告臺
    灣臺北地方檢察署檢察官偵查起訴。
    理  由
一、證據能力部分：
    本案據以認定事實之供述證據，檢察官、辯護人、被告蔣晋
    雄、林惠貞2人於本院言詞辯論終結前均未爭執其證據能力
    ，經審酌該等證據之取得並無違法，且與本案待證事實具有
    關聯性，依刑事訴訟法第159條之5之規定，自有證據能力；
    至非供述證據部分，與本案事實具關聯性，且非公務員違背
    法定程序所取得，依同法第158條之4規定反面解釋，亦具證
    據能力。
二、實體部分：
  ㈠認定事實所憑之證據及理由：
  ⒈訊據被告2人固均坦承有於前揭時、地，口出前開之語，惟
    均矢口否認有何公然侮辱犯行，其等所辯如下：
  ⑴被告蔣晋雄辯稱：我沒有罵被告林惠貞云云。辯護人則為被
    告蔣晋雄辯護稱：被告蔣晋雄被罵不要臉後並沒有口出惡言
    ，只是說不要在這裡當番婆，而被告林惠貞的反應是說「我
    就是，如何」等語，可見被告林惠貞都已經自認當番婆，何
    來侮辱。且被告蔣晋雄之本意是要被告林惠貞不要無理取鬧
    ，是勸導語，確實沒有侮辱之意云云。　
　⑵被告林惠貞辯稱：我當時係因氣憤下脫口而出，並不是要謾
    罵或嘲弄或貶抑被告蔣晋雄的人格或社會評價云云。　
　⒉經查：　
　⑴被告2人於前揭時、地，口出前開言語，除據告訴人林惠貞、
    蔣晋雄於警詢、偵查時指訴明確（見偵卷第9、17、185至18
    7頁）外，並經本院勘驗現場錄影光碟屬實（見本院卷第63
    、119至120頁），且為被告2人本院審理時均坦承在卷，是
    此部分事實應堪認定。
　⑵刑法第309條第1項公然侮辱罪所稱之「侮辱」，係指以言語
    、文字、圖畫或動作，表示不屑、輕蔑或攻擊之意思，足以
    對於個人在社會上所保持之人格及地位，達貶損其評價之程
    度而言。而被告林惠貞對被告蔣晋雄稱：「你這種人就是不
    要臉」、「不要臉」、「不要臉」、「說你不要臉還客氣了
    一點」等語，顯係對被告蔣晋雄以言語為人身攻擊，依一般
    社會通念，已足以貶損被告蔣晋雄之人格及社會評價，客觀
    上應屬侮辱人之言語無訛。又「番」乙詞，有野蠻、未經教
    化之意，依現今一般人對於臺灣史之認知及使用言語之習慣
    ，「番」確帶有嚴重之貶義及歧視，故被告蔣晋雄以「番婆
    」比擬被告林惠貞，要屬侮辱之詞甚明。復衡以被告2人均
    為智識能力正常、有社會歷練經驗之成年人，理應知悉上開
    文字用語足以貶損他人之人格及社會上評價、名譽，猶執意
    為之，其等主觀上自均有妨害名譽之故意。
　⑶刑法所稱之「公然」，係指不特定人或多數人得以共見共聞
    之狀態（司法院釋字第145號解釋參照）。查本件被告2人所
    為前揭辱罵言語之地點，係在「台北京華大廈」社區之一樓
    大廳，住戶均得自由經過，故被告2人均係在特定多數人得
    以共見共聞之場所，互以言語辱罵，被告2人自均有公然侮
    辱之犯行。
　⑷至被告林惠貞是否因氣憤方口出侮辱言語，核屬其行為動機
    範疇，無礙於前述公然侮辱犯行之成立。又被告林惠貞固回
    應被告蔣晋雄「我就是，如何」等語，惟一般人在遭受他人
    以言語辱罵或攻擊後之表現，事涉個人之情緒控制及修養，
    此觀被告蔣晋雄在聽聞被告林惠貞辱稱：「你這種人就是不
    要臉」、「不要臉」、「不要臉」等語後，亦非直接係以惡
    言相向或以言語反擊，而係在被告林惠貞對其辱稱：「說你
    不要臉還客氣了一點」等語後，方回以：「你不要在那裡給
    我當番婆」等語自明，故不能以此為有利於被告蔣晋雄之事
    實認定。
  ⒊綜上，被告2人所辯均不足採，本案事證明確，被告2人所為
    如事實欄所載之公然侮辱犯行，均堪以認定，均應依法論科
    。 　　　
  ㈡論罪科刑：
  ⒈核被告2人所為，均係犯刑法第309條第1項之公然侮辱罪。
  ⒉被告林惠貞於上開時、地對被告蔣晋雄口出「你這種人就是
    不要臉」、「不要臉」、「不要臉」、「說你不要臉還客氣
    了一點」等語，係於密切接近之時間、同樣之地點實施，且
    侵害同一告訴人之法益，各行為之獨立性極為薄弱，依一般
    社會健全觀念，在時間差距上，難以強行分開，應視為數個
    舉動之接續施行，合為包括之一行為予以評價，屬接續犯　
　⒊爰審酌被告2人不思理性構通，就事論事，竟以言語互相侮辱
    ，貶損對方之人格，所為均實非可取。又犯後均於本院否認
    犯行，飾詞狡辯，態度不佳，兼衡其等自陳之教育程度及家
    庭經濟狀況（見本院卷第126頁），暨其等犯罪動機、造成
    之損害等一切情狀，分別量處如主文所示之刑，並均諭知易
    服勞役之折算標準，以示懲儆。
據上論斷，應依刑事訴訟法第299條第1項前段，刑法第309條第1
項、第42條第3項前段，刑法施行法第1條之1第1項，判決如主文
。
本案經檢察官顏伯融提起公訴，檢察官吳春麗到庭執行職務。 
　　　　
中　　華　　民　　國　　111 　年　　4 　　月　　27　　日
　　　　　　　　　刑事第二十一庭法　官　倪霈棻
上正本證明與原本無異。 
如不服本判決應於收受送達後20日內向本院提出上訴書狀，並應
敘述具體理由；其未敘述上訴理由者，應於上訴期間屆滿後20日
內向本院補提理由書（均須按他造當事人之人數附繕本）「切勿
逕送上級法院」。告訴人或被害人如對於本判決不服者，應具備
理由請求檢察官上訴，其上訴期間之計算係以檢察官收受判決正
本之日期為準。因疫情而遲誤不變期間，得向法院聲請回復原狀
。
                                書記官  吳雪華
中　　華　　民　　國　　111 　年　　4 　　月　　29　　日
附錄本案論罪科刑法條：
中華民國刑法第309條
公然侮辱人者，處拘役或9千元以下罰金。
以強暴犯前項之罪者，處1年以下有期徒刑、拘役或1萬5千元以
下罰金。